最高法院刑事判決　　　　　　　一○○年度台非字第一四五號
上　訴　人　最高法院檢察署檢察總長
被　　　告　張豐年
上列上訴人因被告違反毒品危害防制條例等罪案件，對於台灣屏
東地方法院中華民國九十九年七月二十七日第一審確定判決（九
十九年度訴字第六一五號，起訴案號：台灣屏東地方法院檢察署
九十九年度毒偵字第八五一號），認為部分違背法令，提起非常
上訴，本院判決如下：
    主  文
原判決關於諭知累犯暨量刑部分均撤銷。
張豐年所犯施用第一級毒品罪，處有期徒刑拾月，扣案之第一級
毒品海洛因伍包（驗餘淨重總計零點柒公克、包裝袋總計壹點
陸公克）均沒收銷燬；又所犯施用第二級毒品罪，處有期徒刑伍
月。應執行有期徒刑壹年壹月，扣案之第一級毒品海洛因伍包（
驗餘淨重總計零點柒公克、包裝袋總計壹點陸公克）均沒收銷
燬。
    理  由
非常上訴理由稱：「一、按判決不適用法則或適用法則不當者，
為違背法令，刑事訴訟法第378 條定有明文。又依法應於審判期
日調查之證據未予調查，致適用法令違誤，而顯然於判決有影響
者，該項判決即屬違背法令，得提起非常上訴，亦經司法院釋字
第181 號著為解釋。故事實審法院對於被告有無累犯之事實，應
否適用刑法第47條第1 項累犯之規定加重其刑，即屬法院認定事
實與適用法律之基礎，客觀上有其調查之必要性，應依職權加以
調查。倘被告並非累犯，而事實審未加詳查，致判決誤用累犯之
規定論處，自屬刑事訴訟法第379條第10 款規定所稱依法應於審
判期日調查之證據而未予調查，其判決當然為違背法令。另刑法
上累犯之成立要件，依刑法第47條第1 項規定，必須曾受徒刑之
執行完畢，或一部之執行而赦免後，5 年以內故意再犯有期徒刑
以上之罪者，始得加重其刑。至所謂執行完畢，其在監獄執行期
滿者，固不待言。如係因假釋出獄者，須在無期徒刑假釋後滿20
年或在有期徒刑所餘刑期內未經撤銷假釋，其未執行之刑，始以
已執行論。但如假釋中因故意更犯罪，受有期徒刑以上刑之宣告
，於判決確定後6 月以內，經撤銷其假釋者，則未執行之刑，不
得以已執行論，此觀刑法第78條第1項、第79條第1項規定自明。
二、本件被告張豐年前因違反毒品危害防制條例案件，經臺灣高
雄地方法院97年度審訴字第197號分別判處有期徒刑6月、2 月確
定；又因違反毒品危害防制條例及竊盜案件，經臺灣屏東地方法
院97年度訴字第580號、第1076號及97年度簡字第401號分別判處
有期徒刑7月、7月、2月、2月確定，上開各案件復經臺灣屏東地
方法院以97年度聲字第1530號裁定定應執行有期徒刑1年10 月確
定，被告於98年7月21日假釋出監，假釋期滿日期為 98年12月28
日。惟被告竟於假釋期間之98年10月18日20時許，在屏東縣高樹
鄉○○村○○路20號住處內，分別施用第一級毒品海洛因及第二
級毒品甲基安非他命各1次，經臺灣高雄地方法院99 年度審訴字
第344號判處應執行有期徒刑1年1月，99年4月26日判決確定，嗣
於判決確定後6月以內，經法務部於99年7月13日以法矯決字第09
99030922號函撤銷假釋，並執行前案之殘餘刑期5月7日，刑期至
99年12月28日屆滿，此有臺灣高雄地方法院99年度審訴字第 344
號刑事判決、臺灣屏東監獄報請撤銷假釋報告表、上揭法務部核
准撤銷假釋函、臺灣屏東地方法院檢察署90年執更強字第940 號
檢察官執行指揮書（上開資料附於臺灣屏東地方法院檢察署99年
執更字第940 號執行卷宗內）、全國刑案資料查註紀錄表及法務
部全國檢察官線上查詢刑案人犯在監所最新資料報表附卷可稽。
被告於前案尚未執行完畢前之99年4月6日及同年月7 日，再犯本
件施用第一級毒品海洛因及第二級毒品甲基安非他命罪，揆諸首
揭規定及說明，即與累犯之要件不符。原審對此是否構成累犯之
加重事實，未就卷內所附被告前科紀錄表予以詳查，誤認被告所
犯前案業於98年12月28日假釋期滿未經撤銷假釋執行完畢，而論
以累犯，並加重其刑，自有查證未盡及判決適用法則不當之違法
。三、案經確定，且對被告不利，爰依刑事訴訟法第441條、第4
43條提起非常上訴，以資糾正及救濟。」等語。
本院按：判決不適用法則或適用不當者，為違背法令，刑事訴訟
法第三百七十八條定有明文；又依法應於審判期日調查之證據未
予調查，致適用法令違誤，而顯然於判決有影響者，該項判決即
屬違背法令，得提起非常上訴，經司法院釋字第一八一號解釋在
案。從而事實審法院對於被告有無累犯之事實，應否適用刑法第
四十七條累犯之規定加重其刑，即屬法院認定事實與適用法律之
基礎事項，客觀上有其調查之必要性，應依職權加以調查；倘被
告並非累犯，而事實審未詳加調查，致判決誤用累犯之規定論處
，即屬刑事訴訟法第三百七十九條第十款規定所稱依法應於審判
期日調查之證據而未予調查，並有判決適用法則不當之違背法令
。又刑法上之累犯，依該法第四十七條第一項規定，必須受徒刑
之執行完畢，或一部之執行而赦免後，五年以內故意再犯有期徒
刑以上之罪者，始足當之。至所謂執行完畢，除在監獄執行期滿
者外，如為假釋出獄，須在無期徒刑假釋後滿二十年，或在有期
徒刑所餘刑期內，未經撤銷假釋者，其未執行之刑，始以已執行
論。若假釋中因故意更犯罪而受有期徒刑以上刑之宣告，祗得為
撤銷假釋之原因，不適用累犯之規定。此就刑法第七十九條第一
項、第七十九條之一第一項、第三項觀之自明。本件被告張豐年
曾因施用毒品案件，經送觀察、勒戒後，認無繼續施用毒品傾向
，於民國九十六年三月三十日經檢察官為不起訴處分。另因施用
毒品、竊盜案件分別經台灣高雄地方法院九十七年度審訴字第一
九七號、台灣屏東地方法院九十七年度訴字第五八○號、九十七
年度訴字第一○七六號及九十七年度簡字第四○一號等刑事判決
，各判處有期徒刑六月、二月、七月、七月、二月、二月確定，
經檢察官聲請台灣屏東地方法院以九十七年度聲字第一五三○號
裁定定其應執行之刑為有期徒刑一年十月確定。被告自九十七年
四月二十八日即入監執行，嗣於九十八年七月二十一日縮短刑期
假釋出獄，假釋中付保護管束，其假釋期間應至九十八年十二月
二十八日期滿。惟被告於假釋期間內之九十八年十月十八日，分
別再犯施用第一級毒品及第二級毒品罪，經台灣高雄地方法院九
十九年度審訴字第三四四號分別判處有期徒刑九月、五月，應執
行有期徒刑一年一月確定；嗣經法務部於九十九年七月十三日以
法矯決字第0999030922號函撤銷假釋，並應執行前案之殘餘刑期
五月又七日，刑期至九十九年十二月二十八日屆滿，有台灣高雄
地方法院九十九年度審訴字第三四四號刑事判決、台灣屏東地方
法院檢察署九十九年執更字第九四○號執行卷及被告全國刑案資
料查註紀錄表附卷可稽。原判決誤認被告已於九十八年十二月二
十八日假釋期滿，而假釋未經撤銷，其未執行之殘刑視為執行完
畢，因而就被告於前案尚未執行完畢前之九十九年四月六日及同
年月七日，再犯本件施用第一級毒品及第二級毒品罪部分（均自
首），依刑法第四十七條規定分別論以累犯，並各加重其刑，依
上述說明，自有判決適用法則不當之違背法令。案經確定，且不
利於被告，非常上訴意旨執以指摘，洵有理由，應由本院將原判
決關於上述二罪諭知累犯暨其相關之量刑部分均撤銷，另行判決
及定其應執行之刑如主文第二項所示，以資救濟。
據上論結，應依刑事訴訟法第四百四十七條第一項第一款，毒品
危害防制條例第十條第一項、第二項、第十八條第一項前段，刑
法第十一條、第六十二條前段、第五十一條第五款，判決如主文
。
中    華    民    國  一○○  年    六    月   十五   日
                      最高法院刑事第六庭
                          審判長法官  洪  文  章  
                                法官  王  居  財  
                                法官  郭  毓  洲  
                                法官  沈  揚  仁  
                                法官  林  立  華  
本件正本證明與原本無異
                                      書  記  官  
中    華    民    國  一○○  年    六    月   十六   日
                                                       s